台灣高等法院民事判決　九十一年度上字第五六號
　　　上　訴　人　　甲○○
　　　被　上訴人　　乙○○
　　　　　　　　　　丙○○
右當事人間履行契約事件，上訴人對於中華民國九十年十一月十九日臺灣板橋地方法
院九十年度訴字第一一五Ｏ號第一審判決提起上訴，本院判決如左：
      主    文
原判決關於駁回上訴人後開第二項至第四項部分之訴及該部分假執行之聲請暨訴訟費
用之裁判均廢棄。
被上訴人乙○○應將坐落台北縣中和市○○○段外南勢角小段一一八之五八號土地所
有權應有部分四分之一移轉登記予上訴人或上訴人指定之人。
被上訴人丙○○、乙○○應將坐落台北縣中和市○○○段外南勢角小段一一八之九三
號土地所有權應有部分各四分之一移轉登記予上訴人或上訴人指定之人。
被上訴人丙○○、乙○○應給付上訴人新台幣貳萬參仟元及自民國七十七年十月四日
起至清償日止按年息百分之五計算之利息。
其餘上訴駁回。
第一、二審訴訟費用由被上訴人負擔。
本判決第二項至第四項命被上訴人給付部分，上訴人如為被上訴人供擔保新台幣陸拾
玖萬陸仟元後，得假執行。
      事    實
甲、上訴人方面：
壹、聲明：
一、原判決廢棄。
二、被上訴人乙○○應將所有坐落台北縣中和市○○○段外南勢角小段一一八之五八
    號土地所有權應有部分四分之一移轉登記予上訴人或上訴人指定之人。
三、被上訴人丙○○及乙○○應將所有坐落台北縣中和市○○○段外南勢角小段一一
    八之九三號土地所有權應有部分各四分之一移轉登記予上訴人或上訴人指定之人
    。
四、被上訴人丙○○及乙○○應給付上訴人新台幣（下同）二萬三千元及自民國七十
    七年七月三十一日起，至清償日止按年息百分之五計算之利息。
貳、陳述：除與原判決記載相同者外，補稱略以：
一、上訴人與第三人黃阿平間確屬債權讓與契約：
    (一)被上訴人與訴外人黃阿平所簽訂之合建契約第二條、第七條約定，雙方應各取
      得基地產權百分之五十，而訴外人徐潮泉、黃阿平分得之基地產權，被上訴人
      應於建築物結構體完成同時將移轉登記所需一切證件交由訴外人徐潮泉、黃阿
      平指定登記名義人辦理移轉登記。查該建物已於七十六年十二月十五日取得使
      用執照，訴外人黃阿平業將該合建權利讓與上訴人，有雙方所簽立之合建權利
      轉讓證明書為憑。參酌上開權利移轉證明書之內容，可知雙方已就黃阿平對被
      上訴人因合建契約所「享有之合建權利」轉讓予上訴人之意思表示達成合致，
      且合約中並未記載上訴人須承擔因契約而生之義務，故可證上訴人與黃阿平間
      是成立單純債權讓與而非契約承擔。
    (二)依合建契約第一條約定：「甲方（即被上訴人）提供所有土地：：由乙方（即
      上訴人）出資建築：：」，訴外人黃阿平於合建契約中僅負有單一之出資義務
      ，而就出資義務之履行，黃阿平並無任何未履行之處，是既然訴外人黃阿平並
      無負擔任何義務，則上訴人又何來之承擔？足證訴外人黃阿平與上訴人間之合
      建權利轉讓證明確實是債權讓與契約。
    (三)次按民法第二百九十四條第一項前段及第二百九十七條第一項規定，債權讓與
      只須債權人將債權讓與於第三人之情事通知債務人，該「債權讓與」即對債務
      人發生效力，亦即債務人於受通知後應對受讓人為給付，不必如契約承擔般須
      得其他全體契約當事人同意始生效力，而本件上訴人已依法通知被上訴人，則
      債權讓與已發生效力至明。
二、上訴人之請求權未罹於時效：
    (一)本件合建契約第七條明定：「：：甲方應於該建築物結構體完成同時，將過戶
      所需一切文件交與乙方指定名義人辦理移轉登記」，則依民法第一百二十八條
      規定，上訴人之消滅時效起點應自建築物結構體完成時起算。
    (二)惟查，訴外人黃阿平於本件合建契約中僅是出資興建之地位，而非承攬施工之
      人，是以黃阿平並無從取得施工日誌（或施工日報表），系爭建物之施工日誌
      係於被上訴人所實力掌握下持有之物，依法自應由被上訴人提出，黃阿平既未
      持有施工日誌，自無從交付予上訴人持有。
    (三)但因考量被上訴人恐因自身利益不提出上開證物，上訴人方以使用執照核發日
      作為消滅時效起算點，而系爭使用執照亦已於七十六年間取得，則上訴人於九
      十年五月二十二日請求，當已依法中斷時效，而於九十年六月一日起訴即未罹
      於時效。
    (四)按建築法第七十條規定，倘主要構造完成，即可申請使用執照，且於十日內須
      查驗完竣發照；再參本件合建契約第六條約定：「須於執照核准後三個月內開
      工並於三百六十工作天內完竣」，則倘被上訴人於完工後當即迅速申請主管機
      關查驗（此亦為工程之習慣，倘有細部變更再為修改，如此方不會有遲延完工
      的違約罰），則縱上訴人以最嚴苛之期間，倒推回一年（即七十六年十二月倒
      推一年計算結構體完成為七十五年十二月間），上訴人之請求權亦仍未罹於時
      效。
三、系爭一一八－五八號土地並非畸零地：
    (一)按解釋意思表示應探求當事人之真意，不得拘泥於所用之辭句，民法第九十八
      條訂有明文。查本件合建契約書第九條後段雖約定：「可供建築面積與訂約面
      積不符時，以實測為準，但甲方得依照比例扣除保證金」，惟此係對照同契約
      書第一條前段約定而來，亦即契約書第九條約定之意旨，係因原訂約面積依第
      一條約定，包括一一八－五八號在內之十一筆合建土地面積為Ｏ．Ｏ八三九公
      頃，惟該十一筆合建土地之實際面積為何，仍應以實測為準。是該契約書第九
      條僅係確認合建土地之面積，至於該土地是否屬合建土地，則仍應依合建契約
      書第一條之約定為準。
    (二)系爭使用執照所記載者，僅該建物所佔用基地之地號，非謂本件合建土地僅使
      用執照所載者，此觀合建契約第四條約定即明，是被上訴人於九十年六月二十
      七日答辯狀以系爭使用執照所載者未包含該一一八－五八號土地，即逕認該筆
      土地非合建土地云云，實有誤會。
    (三)本件合建契約第四條後段雖另約定：「如有其餘畸零土地，除另有約定外，概
      歸甲方所有」，惟此係限於同條前段所約定之建築、公共設施、道路、水溝用
      地以外之畸零土地而言，而系爭建物是一社區型態之建物，當然社區內之土地
      須留有道路方是，否則居民如何進出？
    (四)查該一一八－五八號（包括其後分割出之一一八之九三、一一八之二Ｏ二號）
      土地本即道路用地，既為被上訴人於九十年六月二十七日答辯狀第五頁所自認
      無訛，則該一一八之五八號土地，自非本件契約書第四條所約定之畸零土地。
    (五)至於被上訴人抗辯「：：否則，徐黃何以在建築完成後，就被上訴人提供之十
      一筆土地辦理移轉登記時，獨將一一八之五八號土地遺留，並將該地號之所有
      權狀交還予被上訴人」云云，查此情即因上訴人遭被上訴人訛騙上情，誤信為
      真，方未於當時主張權利，並將權狀返還，被上訴人就其訛騙完成之情再為抗
      辯，顯無理由。
四、再查系爭權利本係由訴外人黃阿平、徐潮泉與被上訴人因簽訂合建契約而生，依
    該合建契約內容可知，黃阿平、徐潮泉可享有被上訴人所提供土地一半之權利。
    再參酌系爭權利之性質，基地所有權請求權並非不可分割，則系爭權利為可分且
    可轉讓（非與讓與人有不可分離之關係）。故依民法第二百七十一條規定，黃阿
    平對被上訴人本就享有請求移轉基地持分應有部分四分之一之權利，今黃阿平又
    於七十三年五月八日將該權利轉讓予上訴人，上訴人當然因債權移轉而取得上開
    權利，經通知被上訴人後，被上訴人即不得以上訴人非債權持有人而拒絕給付。
    是被上訴人以上訴人主張之權利屬「合一確定」性質為抗辯，實無理由。
、證據：援用原審所提證據。
乙、被上訴人方面：
壹、聲明：駁回上訴。
貳、陳述：除與原判決記載相同者外，補稱略以：
一、上訴人主張訴外人黃阿平將本件合建契約所生之權利義務概括讓與上訴人承受，
    係單純「債權讓與」而非「契約承擔」，惟查黃阿平豈能將其因合建契約所生之
    權利與義務割裂，單純將債權轉讓？黃阿平九十年五月七日所具合建權利轉讓證
    明書，其內容係表明「合建契約案所有之合建權利，如合建契約書，轉讓予上訴
    人」，顯係將合建契約書內之一切權利義務一併轉讓，且上訴人原審起訴狀已表
    明請求被上訴人履行契約。此項契約承擔之概括轉讓，被上訴人不同意，轉讓既
    不生效力，上訴即無理由。
二、上訴人曲解黃阿平所具證明書之內容，謂所受讓者僅係黃阿平對被上訴人之債權
    ，不包括黃阿平對被上訴人所負擔之義務在內，執以指摘原判決不當，顯非有據
    。至謂原判決理由欄未審酌其所提出之證據云云，復未說明，原判決對其所提出
    之何種證據未加審酌，如何為其有利之判斷，其上訴尤非有理由。
三、被上訴人與合建人徐潮泉、黃阿平訂立合建契約書，契約前二行標明「雙方合同
    建築房屋」，而契約書末尾所增註拆除楊龍飛及趙慶壽現有房屋之處理方式，前
    者由甲方（被上訴人）與乙方（合建人）各負擔十五建坪，後者由甲方給二十五
    建坪，但趙某應交付甲方二十萬元，有契約書之記載可憑。足見就合建人徐潮泉
    、黃阿平方面而言，係屬公同共有之法律關係，且其給付既不可分，被上訴人亦
    無分受其給付之約定，自無所謂黃阿平與徐潮泉，可平均分擔或分受同一債權之
    問題，亦即合建人中之一人不能單獨讓與合建契約中之權利。黃阿平所具證明書
    無論係契約承擔或單純之債權讓與，自均不生法律上之效力，上訴人主張其已取
    得黃阿平對被上訴人之權利，於法亦非有據。
四、依據台北縣政府核發之使用執照、魯班建築師事務所繪製之建築圖影本及伍層建
    築物坪數分配表，並參酌被上訴人所主張徐、黃所委任之代書係依據使用執照所
    載被上訴人提供之土地面積計算被上訴人應分得之建物等情，均足證明「建築基
    地不含系爭土地在內」；否則，系爭土地部分即應分配相當之建物與被上訴人，
    上訴人並應就其所主張「使用執照所記載者乃建物占用之基地地號，非謂合建土
    地僅係使用執照所記載之土地」一節，說明「據系爭土地為建築基地之建物何在
    ？其所分配與被上訴人之建物又係若干？」。
五、使用執照係七十六年十二月所核發，所載建築基地包含一一八－九號土地在內，
    依魯班建築師事務所繪製之建築圖，該一一八－九號土地乃係建築完成後之私設
    道路用地，並已列入計算被上訴人應分配建物面積。至於一一八－五八號（含分
    割而出之一一八－九三及一一八－二Ｏ二號）土地均不在使用執照記載建築基地
    之內，亦未據以計算被上訴人應分配建物面積，是合建契約書第一條雖記載被上
    訴人提供合建之土地有一一八－五八號土地在內，惟實際既未用之作為建築基地
    ，自屬契約書第四條所指「如有其餘畸零土地，除另有約定外，概屬甲方（被上
    訴人）所有」之情形，契約書第九條又有「可供建築面積與訂約面積不符時，以
    實測面樍為準」，更可說明一一八－五八號土地不可供建築面樍之範圍，否則，
    徐、黃何以在建築完成後，就被上訴人提供之十一筆土地辦理移轉登記時，獨將
    一一八－五八號土地遺留，並將該地號之所有權狀交還被上訴人（被上訴人原已
    將十一筆土地之所有權狀全部交出，其間辦理被上訴人與張月娥等人土地之合併
    及分割，均係徐、黃委任之代書辦理），益足說明黃阿平對一一八－五八號土地
    並無任何權利可作為主張。上訴人主張解釋意思表示應探求當事人之真意云云，
    惟探求真意之結果，一一八－五八號土地實際已成為契約書第四條所指之畸零土
    地。
、證據：援用原審所提證據。
      理    由
一、本件被上訴人受合法通知，未於言詞辯論期日到場，核無民事訴訟法第三百八十
    六條各款所列情形，爰依上訴人之聲請，由其一造辯論而為判決。
二、上訴人起訴主張：被上訴人與其他地主於民國七十三年五月八日與訴外人徐潮泉
    、黃阿平簽立合建契約，約定由被上訴人提供臺北縣中和市○○○段外南勢角小
    段一一八─四、一一八─一七、一一八─一八、一一八─二一、一一八─二三、
    一一八─二四、一一八─四一、一一八─四二、一一八─五八、一一八─五九及
    一一八─六一號等十一筆土地，由訴外人徐潮泉、黃阿平出資興建五層樓房屋，
    雙方約定各分得房、地產權百分之五十。後前開建物已興建完成並已取得使用執
    照，且均已辦妥房、地產權各百分之五十之移轉登記。詎被上訴人未將前開一一
    八─五八號土地（下稱系爭土地，嗣經分割新增同地段一一八─九三號、一一八
    ─二０二號土地，其中一一八─二０二號土地業經政府徵收）應有部分及其補償
    費各二分之一移轉登記或交付與訴外人徐潮泉及黃阿平，訴外人黃阿平業於九十
    年五月七日將其上開移轉登記請求權之合建權利讓與伊，伊並已於同月二十二日
    依法通知被上訴人。爰依合建契約及債權讓與之法律關係求為判決被上訴人丙○
    ○應將所有坐落台北縣中和市○○○段外南勢角小段一一八之五八地號土地所有
    權應有部分四分之一移轉登記予上訴人或上訴人指定之人；被上訴人丙○○及乙
    ○○應將所有坐落台北縣中和市○○○段外南勢角小段一一八之九三地號土地所
    有權應有部分各四分之一移轉登記予上訴人或上訴人指定之人。被上訴人丙○○
    及乙○○應給付上訴人徵收補償費新台幣（下同）二萬三千元及自民國七十七年
    七月三十一日起，加計法定遲延利息等語。
    被上訴人則以：伊固曾與訴外人徐潮泉、黃阿平簽立上開合建契約，惟上開一一
    八─五八號土地（嗣經分割新增同地段一一八─九三號、一一八─二０二號土地
    ），因與訴外人徐潮泉、黃阿平變更合建契約之內容，故不在合建契約約定之範
    圍內，依合建契約第四條約定「如有其餘畸零土地，除另有約定外，概屬甲方（
    被上訴人）所有」，任何人均無權對之主張權利；又合建出資人徐潮泉、黃阿平
    二人之間係屬公同共有之法律關係，其給付不可分，亦即合建人中之一人不能單
    獨讓與合建契約中之權利，是黃阿平所具證明書無論係契約承擔或單純之債權讓
    與，自均不生法律上之效力；又合建權利業因工作完成而歸於消滅，訴外人黃阿
    平自無何項合建權利轉讓與上訴人；況訴外人黃阿平縱有可讓與之權利亦已罹於
    時效而消滅等語，資為抗辯。
三、上訴人主張：被上訴人於七十三年五月八日與訴外人徐潮泉、黃阿平簽立合建契
    約，約定被上訴人提供前開十一筆土地（含系爭土地在內），由訴外人徐潮泉、
    黃阿平出資興建五層樓房屋，雙方約定各分得房、地產權百分之五十。後前開建
    物已興建完成並已取得使用執照，且地主及建商均已辦妥房、地產權各百分之五
    十之移轉登記等情，業據提出合建契約書及使用執照各一件為證（見一審卷九頁
    至二十頁），且為被上訴人所不爭，應堪信實。
    至上訴人主張：被上訴人未將系爭一一八─五八號土地及其後分割出新增同段一
    一八─九三號、一一八─二０二號土地（其中一一八─二０二號土地業經政府補
    償徵收）應有部分及其補償費各二分之一移轉登記或交付與訴外人徐潮泉及黃阿
    平，訴外人黃阿平業於九十年五月七日將其上開移轉登記請求權之合建權利讓與
    伊，伊並已於同月二十二日依法通知被上訴人等情，並提出合建權利轉讓證明書
    、債權讓與對被上訴人之通知書各一件為證（見一審卷二七頁至三二頁），被上
    訴人除對上開讓與通知不爭執外，餘則予以否認，並辯稱：伊與訴外人徐潮泉、
    黃阿平簽立上開合建契約時固將系爭一一八─五八號土地（嗣經分割新增同地段
    一一八─九三號、一一八─二０二號土地）列入合建十一筆土地之範圍，惟依合
    建契約第四條：「如有其餘畸零土地，除另有約定外，概屬甲方（被上訴人）所
    有」之約定，系爭土地既屬畸零土地，依約即歸伊所有。又合建出資人徐潮泉、
    黃阿平二人之間係屬公同共有之法律關係，其給付不可分，亦即合建人中之一人
    不能單獨讓與合建契約中之權利，是黃阿平所具證明書無論係契約承擔或單純之
    債權讓與，自均不生法律上之效力；又訴外人黃阿平縱有讓與之權利亦已罹於時
    效而消滅等語。查：
    被上訴人與訴外人徐潮泉、黃阿平所簽之上開合建契約，依該契約內容，當事人
    雙方固互有權利義務，惟其後訴外人徐潮泉、黃阿平依合建契約出資所興建之五
    層樓房屋業已興建完成並已取得使用執照，且地主及建商均已辦妥房、地產權各
    百分之五十之移轉登記等情，已如上述。足見建商即訴外人徐潮泉、黃阿平依合
    建契約所應盡之義務均已完成，且被上訴人就上訴人主張訴外人徐潮泉、黃阿平
    依合建契約所應盡之義務均已完成一節，並未否認，且亦未能舉證證明訴外人徐
    潮泉、黃阿平就本件合建契約究竟有何義務未盡之處。準此足見本件合建契約建
    方即訴外人徐潮泉、黃阿平依合建契約所應盡之義務均已完成，應堪認定。
    至被上訴人辯稱：兩造之合建契約雖將系爭土地列入合建土地範圍，惟依臺北縣
    政府核發之使用執照暨魯班建築師事務所繪製之建築圖之建築基地所示不含系爭
    土地在內一節（見一審卷五二頁五四頁），經核固與上訴人提出之前開建築物使
　　用執照所載相符（見一審卷九頁至十頁），惟上開建築圖及建築物使用執照所記
　　載者，僅該建物所佔用基地之土地地號而已，非謂本件合建土地僅使用上開使用
　　執照所記載之土地，此觀合建契約於第四條約明：本土地之使用或建築物之建積
　　均依據地形及政府許可範圍全部建築、公共設施及道路、水溝等亦按實際需要全
　　部建造完整等語（見一審卷十三頁），即可明瞭本件合建之土地除上開房屋基地
　　外，尚包括公共設施及道路、水溝等用地在內。況系爭土地係屬道路用地，於合
　　建房屋建築完成後需供社區○設道路使用，其後分割出新增同段一一八─九三號
　　、一一八─二０二號土地，其中一一八─二０二號土地業經政府補償徵收為道路
　　用地等情，亦為兩造所不爭。據此以觀，系爭土地既為道路用地，雖不在合建房
　　屋建築基地之範圍內，惟其既為該社區房屋完工後對外之通道所不可或缺者，需
　　以之作為私設道路，且被上訴人提出上開魯班建築師事務所繪製之建築圖說於左
　　下角亦載明該社區○○設道路面積坪數（見一審卷五二頁），此即為訴外人即合
　　建出資人徐潮泉、黃阿平之所以於合建契約必須將之列入本件合建土地範圍之緣
　　由。是被上訴人謂系爭土地雖列入合建契約之範圍，但其後不在合建房屋基地範
　　圍之內，非屬合建土地之範圍云云，即殊有誤會，顯非可取。至被上訴人稱系爭
　　土地亦未列入計算其分配房屋坪數之基礎一節，查依被上訴人提出之五層建物坪
　　數分配表於分配比率欄所示，已載明被上訴人分配之比率為五分之五，較其他合
　　建地主六分之四為高（見一審卷五四頁），足見被上訴人此部分所辯亦非可採。
　　另被上訴人抗辯：系爭土地屬畸零地，依合建契約第四條後段之約定，應歸其所
　　有一節，非但為上訴人所否認，查：本件合建契約書第四條係約定：本土地之使
　　用或建築物之建積均依據地形及政府許可範圍全部建築、公共設施及道路、水溝
　　等亦按實際需要全部建造完整，如有其餘畸零土地除另有約定外，概歸甲方（即
　　被上訴人等合建地主）所有等語（見一審卷十三頁），此為兩造所不爭。依其約
　　定意旨已明示：係限於同條上段所約定之建築、公共設施、道路、水溝用地以外
　　，有剩餘不用之畸零土地而言，該契約文字既已明白表示當事人之真意，無須別
　　事探求者，即不得反捨契約文字而更為曲解（最高法院十七年上字第一一一八號
　　判例參照）。系爭土地既為社區○設道路用地，於社區房屋完工後亦將之全數作
　　為私設道路使用，此為兩造所不爭，已如上述。準此，系爭土地既全數供作社區
　　○設道路使用，依上開合建契約第四條之約定並非屬剩餘不用之畸零土地，且被
　　上訴人亦未能舉證證明尚有何剩餘不用之畸零土地存在，則被上訴人辯稱系爭土
　　地屬畸零土地，應歸其所有云云，亦有誤會，顯無可採。
    查系爭土地既在本件合建契約之範圍，且非屬畸零土地，則訴外人黃阿平、徐潮
    泉依合建契約第二條及第七條之約定，即得享有請求被上訴人就提供合建土地移
    轉應有部分一半之權利，且依其權利之性質，其所有權移轉登記請求權並非不可
    分割，且非不得轉讓（民法第二百七十一條、第二百九十四條規定參照）。而訴
    外人黃阿平、徐潮泉就本件合建契約應盡之義務均已完成，亦如前述。則訴外人
    黃阿平將其對被上訴人就系爭土地依合建契約可得請求移轉應有部分四分之一之
    權利，於九十年五月七日將該權利轉讓予上訴人，此有上訴人提出之合建權利轉
    讓證明書一件附卷可稽（見一審卷二七頁至二八頁），上訴人並於九十年五月二
    十二日委請律師通知被上訴人（見一審卷二九頁至三二頁讓與通知），依法即已
    發生債權讓與之效力（民法第二百九十七條參照）。被上訴人謂本件債權為公同
    共有不得分割讓與，且係屬合建契約之債權債務承擔，未經伊承認不生效力，非
    屬債權讓與云云，要非可取。
    至被上訴人稱：訴外人徐潮泉、黃阿平以在房屋建築完成後，就伊所提供之十一
    筆土地辦理移轉登記時，獨將一一八－五八號土地所有權狀交還伊，益足說明黃
    阿平對一一八－五八號土地並無任何權利可作為主張云云，惟訴外人徐潮泉、黃
    阿平縱曾將系爭一一八－五八號土地之所有權狀交還被上訴人，渠等既未曾為拋
    棄依合建契約移轉登記請求權之意思表示，並不影響其原有之請求權。另被上訴
    人抗辯：其嗣後曾提供原合建契約所未列之同段一一八之九號土地乙筆供建築使
　　用乙節，固為上訴人所不爭，惟被上訴人並未能舉證證明該新增列為合建之土地
　　係供取代系爭一一八之五八號土地之用，足見其此部分所辯亦非可取。
    又被上訴人辯稱：上訴人之請求權已罹於十五年之請求權時效一節，查本件合建
    契約於第七條約明：乙方（即上訴人）分得房屋之基地產權移轉，甲方（即被上
    訴人）應於本建築物結構体完成同時將過戶所需一切之證件交與乙方指定名義辦
    理移轉登記等語（見一審卷十四頁），及系爭房屋係於七十六年十二月間取得使
    用執照（見一審卷九頁至十頁）等情，此為兩造所不爭。上訴人主張願以最嚴苛
    之期間，即自取得使用執照起倒推一年即以七十五年十二月間為系爭房屋之結構
    體完成之時間，準此，則其請求權自七十五年十二月起算至其起訴時即九十年六
    月一日時止，亦未逾請求權之十五年時效，是被上訴人此部分所辯亦無可採。
    綜上所述，本件訴外人黃阿平將其依合建契約就系爭土地得請求被上訴人移轉應
    有部分四分之一之權利，讓與上訴人，且上訴人亦已通知被上訴人，依法已合法
    發生債權讓與之效力。從而上訴人依合建契約及債權讓與之法律關係，請求被上
    訴人乙○○應將系爭一一八之五八號土地所有權應有部分四分之一移轉登記予上
    訴人或上訴人指定之人（此筆乙○○取得其所有權全部）；及被上訴人丙○○、
    乙○○應將系爭一一八之九三號土地所有權應有部分各四分之一移轉登記予上訴
    人或上訴人指定之人部分，為有理由，應予准許。
    另系爭一一八之二○二號土地業經政府於七十七年間徵收為道路用地一節，經原
    審函台北縣中和市公所查明被上訴人乙○○於七十七年十月四日實領之補償費為
    五萬九千一百八十四元、丙○○於同日實領之補償費為六萬九千六百十七元等情
    ，有該公所覆函一件附卷足按（見一審卷八六頁至八九頁）。按因不可歸責於債
    務人之事由，致給付不能者，債務人因前項給付不能之事由，對第三人有損害賠
    償請求權者，債權人得向債務人請求讓與其損害賠償請求權或交付其所受領之賠
    償物，民法第二百二十五條定有明文。系爭土地既已被政府徵收，此係因不可歸
    責於被上訴人之事由，致給付不能，惟被上訴人既各受有上開補償，則上訴人依
    上開規定，僅請求被上訴人各給付其所受領之補償金各四分之一合計二萬三千元
    （原應為三萬二千二百元），並自受領時即七十七年十月四日起加計法定遲延利
    息，亦無不合，應予准許（最高法院八十年度台上字第二五○四號判例參照）。
    至上訴人請求自七十七年七月三十一日起至同年十月三日止加計法定遲延利息部
    分，則屬無據，應予駁回。其此部分之訴既經駁回，其假行之聲請亦已失所依據
    ，應併予駁回。原審就上訴人有理由部分，為上訴人敗訴之判決並駁回其假執行
    之聲請，自有未洽，上訴意旨指摘原判決此部分不當，求予廢棄改判，為有理由
    ，自應由本院予以廢棄改判如主文第二項至第四項所示。至原審就上訴人無理由
    部分，為上訴人敗訴之判決並駁回其假執行之聲請，理由雖有不同，但結論相同
    ，仍應予以維持，上訴意旨指摘原判決此部分不當，求予廢棄改判，為無理由，
    應予駁回。
    兩造其餘之攻擊防禦方法暨聲明所用之證據，核與本件判決之結果均不生影響，
    已無再予論述之必要，併此敘明。
    至上訴人勝訴部分聲明願供擔保請求宣告假執行部分，核無不合，爰酌定相當之
    擔保金額准許之。
據上論結，本件上訴為一部有理由，一部無理由，依民事訴訟法第四百五十條、第四
鴨四十九條第二項、第七十九條但書、第八十五條第一項前段、第四百六十三條、第
三百八十五條第一項前段、第三百九十條第二項判決如主文。
中　　　華　　　民　　　國　　九十一　　年　　　四　　　月 　   三  　　日
                                民事第四庭
                                    審判長法  官　李  瓊  蔭
                                    　　　法  官　林  金  吾
                                    　　　法  官　楊  豐  卿
右正本係照原本作成。
如不服本判決，應於收受送達後二十日內向本院提出上訴書狀，其未表明上訴理由者
，應於提出上訴後二十日內向本院補提理由書狀（均須按他造當事人之人數附繕本）
上訴時應提出委任律師或具有律師資格之人之委任狀；委任有律師資格者，另應附具
律師及格證書及釋明委任人與受任人有民事訴訟法第四百六十六條之一第一項但書或
第二項（詳附註）所定關係之釋明文書影本。
中　　　華　　　民　　　國　　九十一　　年　　　四　　　月　　  四  　　日
                                          書記官　殷  丹  妮
附註：
民事訴訟法第四百六十六條之一（第一項、第二項）：
對於第二審判決上訴，上訴人應委任律師為訴訟代理人。但上訴人或其法定代理人具
有律師資格者，不在此限。
上訴人之配偶、三親等內之血親、二親等內之姻親，或上訴人為法人、中央或地方機
關時，其所屬專任人員具有律師資格並經法院認為適當者，亦得為第三審訴訟代理人
。
